【裁判字號】    89,上訴,1315
【裁判日期】    890728
【裁判案由】    違反臺灣地區與大陸地區人民關係條例等
【裁判全文】
臺灣高等法院高雄分院刑事判決                  八十九年度上訴字第一三一五號
    上訴人即被告  乙○○
    共      同
    選任辯護人    吳春生律師
右上訴人因違反臺灣地區與大陸地區人民關係條例案件，不服臺灣屏東地方法院八十
九年度訴字第三五０號中華民國八十九年七月二十八日第一審判決（起訴案號：臺灣
屏東地方法院檢察署八十九年度偵字第一九四一號、第二二五六號），提起上訴，及
移送併案審理（同署：八十九年度偵字第四八六三號、六０五二號），本院判決如左
：
     主  文
原判決關於乙○○、甲○○部分撤銷。
乙○○共同使大陸地區人民非法進入台灣地區，處有期徒刑柒月。
甲○○共同連續使大陸地區人民非法進入台灣地區，累犯，處有期徒刑壹年。
     事  實
一、甲○○於民國八十六年間因違反麻醉藥品管理條例，經臺灣屏東地方法院判處有
    期徒刑四月，如易科罰金以三百元折算一日確定在案，並於同年八月二十八日執
    行完畢。仍不知悔改，明知大陸地區人民入境來台，應向內政部警政署入出境管
    理局申請許可，未經許可者，不得入境，竟與林志忠（成年人，業經臺灣屏東地
    方法院判決確定）共同基於違反台灣地區與大陸地區人民關係條例及藏匿人犯之
    犯意連絡及概括犯意，連續(一)以推由不詳姓名之成年人，在大陸以漁船運載未經
    許可之大陸人士偷渡來台，其則在台負責接應入境方式，由該不詳姓名之成年人
    ，於八十九年三月十日下午八時許，以每名人民幣（下同）三萬五仟元之代價，
    在福建省平潭縣東澳漁港，以大陸漁船搭載未經許可入境之大陸人民劉志成、黃
    桂富、陳美及另四名不詳姓名大陸人民，途中再換搭台灣漁船，於同年月十二日
    凌晨三時許，進入台灣小琉球海域後，由該處上岸，旋由林志忠及甲○○二人分
    騎機車，將劉志成等人分批接接應至琉球一處民宅藏匿；其中劉志成、黃桂富、
    陳美三人於同日中午，被載至小琉球搭船至屏東縣東港鎮後，由林志忠安排交予
    不詳姓名之台灣男子帶至不詳姓名之僱主處工作。其後劉志成於八十九年三月十
    六日上午十一時許，在高雄縣鳳山市○○路與鳳松路口為警查獲；黃桂富、陳美
    於同年月二十八日下午六時三十分許，在屏東縣高樹鄉新南村工地被警查獲。(二)
    又與綽號「阿忠」之不詳姓名成年男子，以推由不詳姓名之成年人，在大陸以漁
    船運載未經許可之大陸人士偷渡來台，其則在台負責接應入境方式，透過「阿忠
    」安排以每名二萬六千元之代價，於八十九年三月二十日下午九時許，在福建省
    平潭縣東澳漁港，以大陸漁船搭載未經許可入境之大陸人民吳愛生、吳鋒鋒、楊
    秀群、王正巧、陳英、林金元、鄧錦平、黃金星及另六名不詳姓名之大陸人民，
    於同年月二十二日凌晨三時許，航行至台灣南部海域後，再以轉搭舢舨之方式，
    非法入境屏東縣琉球鄉海岸附近上岸，並由甲○○及林志二人以機車分批載至小
    琉球之一處民宅藏匿；至中午後再由甲○○帶著吳愛生、吳鋒鋒在琉球碼頭買票
    搭船至東港碼頭，攔下不知情之許旭輝（業經臺灣屏東地方法院判決無罪確定）
    所駕駛之牌號ＷＱ─九八三七號自用小客車，搭載三人欲前往高雄火車站，轉乘
    其他交通工具，前往預定之工作地點，嗣於八十九年三月二十二日下午二時五十
    分許，途經屏東縣雙園大橋上為警查獲。林志忠則帶同楊秀群、王正巧、陳英等
    三人在琉球碼頭買票搭船至東港碼頭，再換乘由林志忠所駕駛之牌號Ｐ二─二二
    八號計程車，亦欲前往預定工作地點，旋於同日下午四時五十分許，途經屏東縣
    東港大橋時，為警當場查獲。而林金元、鄧錦平及黃金星三人則於同日下午七時
    五十分許，在屏東縣屏東火車站前，被調查局人員查獲。(三)甲○○於同月二十三
    日經警移送台灣屏東地方法院檢察署檢察官訊畢後，以三萬元交保在外，復與乙
    ○○、綽號「緊砰」之不詳姓名成年男子，共同基於違反台灣地區與大陸地區人
    民關係條例、藏匿人犯之犯意連絡，以前開接應方式，未經依法定程序向主管機
    關申請許可，即透過「緊砰」安排，於八十九年四月四日下午七時許，在大陸福
    建省平潭縣東澳漁港，以大陸漁船搭載未經申許可入境之大陸人民林小玲、沈林
    燕、陳雲金、史榮、呂加華、陳美霞、顧文娟、郜麗香、王妹、陳小清、黃光
    美等十一人，於同年月六日凌晨四時，非法由屏東縣琉球鄉海岸附近上岸，並由
    綽號「緊砰」之男子以機車分批載送該十一人，至屏東縣琉球鄉○○村○○路八
    之十五號乙○○之房屋，並以一日二千元之工資雇用甲○○、乙○○，負責看管
    、藏匿並供應吃、住等事宜，嗣於八十九年四月七日下午三時五十分許，為警於
    前述房屋內查獲。
二、案經行政院海岸巡防署海洋巡防總局第五海巡隊、屏東縣警察局東港分局、宜蘭
    縣警察局移送台灣屏東地方法院檢察署檢察官偵查起訴及併案審理。
     理  由
一、訊據被告甲○○、乙○○均矢口否認右揭犯行，被告乙○○辯稱：是其朋友「緊
    砰」說有朋友要來玩，並未說係大陸地區人民，其當天並未在家，到晚上回來即
    睡覺，隔天醒來，警察即到其住處；被告甲○○辯稱：其當天係前往乙○○家，
    欲找乙○○打麻將，而綽號「阿忠」之人要其帶吳鋒鋒、吳愛生至高雄車站，未
    告知該二人係大陸地區人民，且其未接應劉志成、黃桂富、陳美、林金元、黃金
    星、鄧錦平等大陸人民云云。經查：
  (一)證人劉志成、黃桂富、陳美及另四名不詳姓名之大陸人民，於八十九年三月十日
    ，由大陸福建省平潭縣東澳漁港出發，並於同年月十二日凌晨三時許，由屏東縣
    小琉球海岸附近非法入境後，由甲○○及林志忠以機車分批載往附近民宅藏匿，
    至中午後，又交由他人帶至不詳名之台灣僱主處工作之事實，業經證人劉志成、
    黃桂富及陳美三人於警訊中陳述明確，及指認被告甲○○之口卡無訛（見宜蘭縣
    警察局五四七八卷）。而證人林金元、黃金星、鄧錦平等大陸人民，於八十九年
    三月二十日，由大陸福建省平潭縣東澳漁港出發，並於同年月二十二日凌晨三時
    許，由屏東縣小琉球海岸附近非法入境後，由甲○○及林志忠以機車分批載往附
    近民宅藏匿，至中午後，經由安排欲至不詳名之台灣僱主處工作，而於同日下午
    七時五十分許，在屏東縣火車站為警查獲之事實，業經證人林金元、黃金星及鄧
    錦平三人於警訊中陳述明確，及指認被告甲○○之口卡無訛（見宜蘭縣警察局五
    九七八卷）。而被告甲○○則於同日帶同與與林金元等一起入境之吳愛生、吳鋒
    鋒等二人自琉球碼頭買票搭船至東港碼頭，再搭乘車欲前往工作地點等情，業據
    證人吳愛生、吳鋒鋒等人在警、偵訊供述屬實（見海巡隊警卷第十一頁、第十三
    頁、偵一九四一號卷第二六頁）。而被告甲○○於警訊中亦供稱：「我是受綽號
    『阿忠』之友人請託，自琉球漁港陪同吳鋒鋒、吳愛生二名大陸偷渡客搭交通船
    到東港碼頭，再僱用計程車業者許旭輝所駕之車號ＷＱ－九八三七號自用白小客
    車前往高雄火車站，安排該二名大陸偷渡客自行搭乘遊覽車前往桃園，．．．」
    等語（見海巡隊警卷第二頁）。
  (二)被告乙○○、甲○○將林小玲等十一名大陸偷渡客安置在前述房屋內，並由乙○
    ○、甲○○二人負責看管、藏匿及供應吃住等情，復據林小玲、沈林燕、陳雲金
    、史榮、呂加華、陳美霞、郜麗香、王妹、陳小清、黃光美等人分別於警、偵
    訊供述明確，證人史榮亦陳稱：被告乙○○曾對其等說偷渡不要亂跑等語（見偵
    查之其他協助卷）。被告乙○○於警訊中亦自承：「綽號『緊砰』男子是於八十
    九年四月一日十二時許至我住處，與我談論租借住處作為藏匿大陸偷渡客之用，
    雙方言明一日代價新台幣二千元」等語（見東港分局警卷）。而被告甲○○於林
    金元等人非法入境時，曾前往接應，業如前述；再者，被告乙○○之房屋是二層
    樓結構，共約二十幾坪，僅有三個房間，業經其陳明在卷（見本院卷第二七頁）
    ，足見其住處並非寬廣，而當時林小玲等多達十一人於為警查獲均已藏匿於其住
    處二夜，且大陸地區人民講話之腔調及外表之氣質，均明顯與台灣地區人民不同
    ，乙○○又曾提供吃住，此業經林小玲等陳明在卷，則其所稱不知「緊砰」之人
    所帶來之人係大陸人民，應非事實。
  (三)又本件被告二人雖未參與以船舶載運上開大陸人士入境行為，惟本院參酌甲○○
    於上開大陸人士入岸時，曾前往其非法入境地點接應，再載至附近民宅藏匿，其
    後又帶同吳愛生等二人欲至不詳姓名之臺灣僱主處工作，且前後三次介入此種行
    行為；而乙○○則提供住宅供非法入境之大陸人民藏匿，足見彼等均係與該負責
    運送大陸人民非法入境之人間，係以分段分工之方式完成犯罪行為，故皆為共同
    正犯。綜上所述，以被告二人上開所辯，顯屬卸責之詞，不足採信。事證明確，
    被告二人犯行堪以認定。又本件事證已臻明確，被告甲○○請求傳李慶裕以證明
    八十九年三月二十二日，係因李慶裕指示甲○○至高雄市火車站附近拿魚刺等貨
    品，為「阿忠」知悉後，乃請甲○○帶該吳愛至生等二人至高雄火車站，甲○○
    並不知該吳愛生等二係大陸人民，即無必要，併此敘明。
二、按未經許可進入台灣地區之大陸地區人民，治安機關得逕行強制出境，台灣地區
    與大陸地區人民關係條例第十八條第一項第一款定有明文，且依國家安全法第六
    條規定課以刑罰。本件劉志成等人為非法入境台灣地區之大陸地區人民，已觸犯
    刑罰法律，核屬刑法第一百六十四條第一項規定之「犯人」。是核被告乙○○、
    甲○○上開所為，均係違反台灣地區與大陸地區人民關係條例第十五條第一款之
    規定而應依同法第七十九條第一項之規定論處，以及犯刑法第一百六十四條第一
    項之藏匿人犯罪。被告甲○○與林志忠及該不詳姓名成年男子間，就事實(一)部分
    ；與林志忠、「阿忠」及該不詳姓名成年男子間，就事實(二)部分；與乙○○、「
    緊砰」及該不詳姓名成年男子間，就事實(三)部分，均具有犯意連絡與行為分擔，
    均為共同正犯。又被告二人所犯上開二罪名間，具有方法結果之牽連關係，依刑
    法第五十五條規定，應從一重之上開條例第七十九條第一項處斷。被告甲○○先
    後三次犯行，時間緊接，犯罪構成要件相同，顯係基於概括犯意反覆為之，為連
    續犯，依刑法第五十六條規定論以一罪，並加重其刑。檢察官移送併辦之被告甲
    ○○前開事實欄(一)部分，雖未為起訴書事實欄所載，惟與起訴部分具有連續犯之
    裁判上一罪關係，自為起訴效力所及，應併予審理（移送併辦之使大陸人民林金
    元等人偷渡入境部分，因係與起訴之吳愛生等人同時非法入境，自亦為起訴效力
    所及）。另被告甲○○於八十六年間因違反麻醉藥品管理條例，經原審法院判處
    有期徒刑四月，如易科罰金以三百元折算一日確定在案，甫於同年八月二十八日
    執行完畢，有其全國前案紀錄表在卷可稽，其於上開刑之執行完畢後，五年以內
    再犯有期徒刑以上之本罪，為累犯，依刑法第四十七條規定加重其刑，並遞加之
    。
三、原審予以論罪科刑，固非無見，惟(一)就公訴人移送併辦部分，未及審理；(二)漏未
    引用罰金罰鍰提高標準條例第一條前段，均有未洽；被告二人上訴意旨否認雖無
    足取，惟原判決既有可議之處，應由本院予以撤銷改判。爰審酌被告甲○○已有
    前科，乙○○則無前科，又為圖得利益，使大陸人民非法入境，而甲○○於為警
    查獲，不知悔改，又再度犯罪，及犯後否認犯行，其等行為對於國家安全所生危
    害等一切情狀，各量處如主文所示之刑。
據上論結，應依刑事訴訟法第三百六十九條第一項前段、第三百六十四條、第二百九
十九條第一項前段、臺灣地區與大陸地區人民關係條例第七十九條第一項、第十五條
第一款、刑法第十一條前段、第二十八條、第五十六條、刑法第一百六十四條第一項
、第五十五條、第四十七條，罰金罰鍰提高標準條例第一條前段，判決如主文。
本案經檢察官陳新慶到庭執行職務。
中    華    民    國     八十九     年      十二      月      十九      日
                     臺灣高等法院高雄分院刑事第七庭
                                  審判長法官  王光照
                                        法官  黃壽燕
                                        法官  黃仁松
右正本證明與原本無異。
如不服本判決，應於判決送達後十日內向本院提出上訴狀，其未述理由者並應於提
出上訴狀後十日內向本院補提理由書（應附繕本)。
                                      書記官  郭蘭蕙
中    華    民    國     八十九     年      十二      月     二十一     日
附錄：本判決論罪科刑法條：
臺灣地區與大陸地區人民關係條例第十五條第一款：左列行為不得為之：
一、使大陸地區人民非法進入台灣地區。
同條例第七十九條第一項：
違反第十五條第一款規定者，處五年以下有期徒刑、拘役或科或併科新臺幣五十萬元
以下罰金。
刑法第一百六十四條第一項：藏匿犯人或依法逮捕拘禁之脫逃人或使之隱避者，處二
年以下有期徒刑、拘役或五百元以下罰金。
                                                                        Ｋ


司法院資訊處製作；財團法人民間司法改革基金會備份。
